最高法院刑事判決　　　　　　　　　　　　　　　八十八年度台上字第二七二八號
　　上　訴　人　乙○○
　　　　　　　　甲○○
右上訴人等因殺人未遂案件，不服台灣高等法院台中分院中華民國八十六年六月三日
第二審更審判決（八十六年度上更(一)字第六二號，起訴案號：台灣台中地方法院檢察
署八十四年度偵字第八五九九號），提起上訴，本院判決如左：
    主  文
原判決關於乙○○部分撤銷，發回台灣高等法院台中分院。
其他上訴駁回。
    理  由
一撤銷發回部分
本件原判決認定甲○○、上訴人乙○○兩人為姊弟關係，於民國（以下同）八十四年
五月十五日二十一時三十分許，在台中市○○區○○路二一之一號邱崇欽住處，均因
飲酒而呈精神耗弱狀態，其間上訴人因未依限贖回其向陳玉霞借當之金戒指，與陳玉
霞發生爭執，而出手毆打陳玉霞，在旁之陳定信上前勸阻，引起上訴人不滿，兩人因
而互毆，陳定信以半坐半蹲之姿勢將乙○○壓制在地、臉部朝下，甲○○見狀，即從
屋內取出屋主邱崇欽所有之銳利水果刀一支，喝令陳定信將上訴人放開，否則即將予
刺殺，陳定信不從，甲○○即與上訴人基於共同殺害陳定信之犯意，由甲○○將水果
刀交與上訴人，並在旁大叫「給他死」，上訴人隨即右手持刀，往後猛刺陳定信之胸
、腹部要害三刀，其中二刀分別刺中左胸及腹部，致左胸鎖骨下穿刺傷四×○‧五×
一○公分，上腹部之傷口亦為四×○‧五×一○公分，合併左側氣胸、血胸、皮下氣
腫、腹內大網膜瘀血。經邱崇欽等人將陳定信送醫急救，倖免於難等情，因而撤銷第
一審不當之科刑判決，改判仍論處上訴人共同殺人未遂罪刑，固非無見。第查原判決
認定被害人陳定信係以半坐半蹲之姿勢壓制上訴人，使之俯臥在地，嗣由甲○○將水
果刀交與上訴人，上訴人即右手持刀往後猛刺陳定信之胸、腹部二刀，均達十公分深
之創傷云云。惟按被害人於第一審法院供明：其壓制上訴人使之臉部朝下，雙手扒在
地上等語明確，上訴人亦供承，其遭被害人壓制時，看不到背後情形（第一審卷第三
十七頁正面），同審法院命現場表演時得悉上訴人之背部離被害人之腹部約有五十公
分之距離，有上開筆錄足憑（同上卷二十一頁反面），則上訴人持刀繞過頸部左側，
不易刺到被害人之左胸部，如由右肩上往後刺殺，依當時之俯臥狀態及兩人之距離，
能否使出全力刺到被害人左胸達十公分之深度，饒有疑義。次查上訴人如正握兇刀較
易刺及被害人之左胸，但不易刺及被害人之腹，反握兇刀，適得其反，則上訴人持刀
之方法，創傷之角度如何，有待查明。又原判決事實欄認定被害人係以半坐半蹲之姿
勢壓制上訴人，於理由中又說明「被害人當時既俯身壓制上訴人，其身體自極貼近上
訴人，認甲○○應無可能再持刀刺傷被害人左胸」而以陳定信於警訊中所指，甲○○
先持刀刺其左胸二刀，為不足採信云云，顯有事實與理由矛盾之違法，上訴人上訴意
旨指摘原判決此部分不當，尚非全無理由，應認此部分仍有撤銷發回之原因。
二駁回部分
查第三審上訴書狀，應述上訴之理由，其未述者，得於提起上訴後十日內補提理
由書於原審法院，已逾上述期間，而於第三審法院未判決前仍未提出上訴理由書狀者
，第三審法院應以判決駁回之，刑事訴訟法第三百八十二條第一項、第三百九十五條
後段規定甚明。本件上訴人甲○○因殺人未遂案件，不服原審判決，於八十六年六月
十七日提起上訴，並未述理由，迄今逾期已久，於本院未判決前仍未提出，依上開
規定，其上訴自非合法，應予駁回。
據上論結，應依刑事訴訟法第三百九十七條、第四百零一條、第三百九十五條後段，
判決如主文。
中      華      民      國    八十八    年      五      月    二十七    日
                              最高法院刑事第十庭
                                  審判長法官  莊  登  照
                                        法官  洪  明  輝
                                        法官  蔡  清  遊
                                        法官  黃  一  鑫
                                        法官  林  秀  夫
      右正本證明與原本無異
                                              書  記  官
中      華      民      國    八十八    年      六      月      一      日
